臺灣高等法院高雄分院刑事判決　　 94年度上更(一)字第220號
上　訴　人
即　被　告　甲○○
　　　　　　　　　　現於臺灣高雄監獄
指定辯護人　本院公設辯護人 孫妙岑
上列上訴人因被告違反毒品危害防制條例案件，不服臺灣高雄地
方法院93年度訴字第3369號中華民國93年3月22日第一審判決（
起訴案號：臺灣高雄地方法院檢察署93年度偵字第16926 號），
提起上訴，本院判決後，經最高法院撤銷發回本院，本院判決如
下：
    主  文
原判決關於販賣第二級毒品部分撤銷。
上列撤銷部分甲○○無罪。
    理  由
一、公訴意旨略以：甲○○明知甲基安非他命係毒品危害防制條
    例所規定之第二級毒品，竟基於營利之意圖，於93年8月27
    日晚上6 、7 點，在高雄市○○路夜市金鐘遊樂場附近巷子
    向綽號「陳仔」之人購入甲基安非他命，俟機出賣。嗣其於
    93年8 月27日22時20分許，在高雄市○○區○○路與凱旋路
    口，為警查獲，並在其所駕駛之車牌號碼ZP-0569 號自小客
    車內扣得甲基安非他命9 包（驗前毛重85．5 公克、驗後毛
    重85．4 公克）、電子磅秤、夾鏈袋11包（595 個）、毒品
    盒1 個及現金14萬570 元等物。因認被告涉犯毒品危害防制
    條例第4 條第2 項之販賣第二級毒品罪嫌。
二、按犯罪事實應依證據認定之，無證據不得認定犯罪事實，又
    不能證明被告犯罪者，應諭知無罪之判決，刑事訴訟法第
    154 條第2 項、301 條第1 項定有明文。又刑事訴訟法第
    161 條已於民國91年2 月8 日修正公布，其第1 項規定：檢
    察官就被告犯罪事實，應負舉證責任，並指出證明之方法。
    因此，檢察官對於起訴之犯罪事實，應負提出證據及說服之
    實質舉證責任。倘其所提出之證據，不足為被告有罪之積極
    證明，或其指出證明之方法，無從說服法院以形成被告有罪
    之心證，基於無罪推定之原則，自應為被告無罪判決之諭知
    。
三、本件公訴人認被告涉有前開販賣第二級毒品罪嫌，係以扣案
    之甲基安非他命9 包（驗前毛重85．5 公克、驗後毛重85．
    4 公克）、電子磅秤、夾鏈袋11包（595 個）為主要論據。
    訊據上訴人即被告（下稱被告）固供承持有甲基安非他命9
    包經警查獲之事實，惟堅詞否認有何販賣第二級毒品之犯行
    ，辯稱：被查獲之毒品係供自己施用，並非供販賣之用，至
    於電子磅秤及空夾鏈袋部分，係因以前施用過量，為防止施
    用過量情形發生，才用以分裝施用，並便於攜帶等語。
四、經查：
  (一)、93年8 月27日22時20分許，上訴人甲○○駕駛車牌號碼ZP
      ─0569號自用小客車搭載少年蔡宗霖、張祥源，行經高雄
      市苓雅區○○○路及凱旋路口時，為警查獲，當場於前開
      汽車內扣得第二級毒品甲基安非他命（驗前毛重合計85.5
      公克，驗後毛重合計85.4公克）【含裝有第二級毒品甲基
      安非他命之外包裝夾鏈袋2 個（中型）、7 個（小型）；
      及將前開9 包毒品合裝1 袋之大型外包裝夾鏈袋袋1 個】
      、電子磅秤1 臺、空夾鏈袋11包（合計595 個）、裝毒品
      盒1 盒等物，並有搜索筆錄、扣押物品收據、扣押物品目
      錄表及相片附警訊卷可參（見警訊卷第9 頁至第14頁、第
      32頁至第38頁）。另扣案晶體經送驗後，確含有甲基安非
      他命成分之事實，此亦有高雄醫學大學附設中和紀念醫院
      93年11月9 日檢驗報告附偵查卷可稽（見偵查卷第68頁）
      ，以上事實為上訴人甲○○所不爭執，此部分固堪認為真
      實。
  (二)、被告甲○○雖被查獲持有之第二級毒品甲基安非他有命9
      包，驗後毛重合計達85.4公克，數量固屬非少，惟被告自
      被查獲時起即堅稱該9 包查獲之甲基安非他命係伊購買來
      供自己的等語，按毒品交易之購買毒品者，購買之數量較
      多者其原因不一，或有基於購買數量多而存有較大議價空
      間之考量，或因毒品為檢警人員嚴格查緝之違禁物，為免
      購買交易時遭查獲逮捕之風險，因而一次為較多量之購買
      。故購買而持有之毒品重量縱然甚多，亦不能逕為認定販
      賣毒品之唯一依據。且本件並未查獲得有何第三人向被告
      購買毒品甲基安非他命之證據，自不能僅憑被告經查獲持
      有之甲基安非他命數量較多，即以臆測推斷之方式逕認被
      告必係意圖營利而販入毒品。何況，本件查獲後，經採集
      被告尿液送驗，結果呈甲基安非他命陽性反應，可知被告
      確有施用第二級毒品甲基安非他命犯行等情，亦有高雄市
      立凱旋醫院93年9 月13日濫用藥物尿液檢驗報告、尿液採
      證代碼對照表附偵查卷可參（詳偵查卷第96頁、第98頁）
      ，更足佐證被告所辯稱伊有施用甲基安非他命之習慣，伊
      持有之毒品甲基安非他命係供自己施用的等語應非無據。
  (三)、至於另查扣之電子磅秤、夾鏈袋11包（共595 個），雖可
      供秤量毒品及分裝毒品之用，但既無其他證據足證被告確
      有販售毒品予他人，當不能僅以被告持有上開磅秤、夾鏈
      袋，即推定被告有分裝毒品販賣之犯行。
  (四)、綜上所述，被告前開所辯，應屬可採，從而公訴人所持之
      前開論據，均無法採為認定被告販賣第二級毒品犯罪之證
      據；此外，復查無其他積極證據足資證明被告有何販賣第
      二級毒品甲基安非他命之犯行，被告被訴販賣第二級毒品
      罪自屬不能證明。
  (五)、至本件被告雖持有第二級毒品甲基安非他命，而犯毒品危
      害防制條例第11條第2 項之持有第二級毒品罪，惟被告該
      部分持有第二級毒品之行為已另為施用毒品之高度行為所
      吸收，而被告施用第二級毒品之犯行亦經原審法院93年度
      簡字第4845號簡易判決判處有期徒刑4 月確定，附此說明
      。
五、原審未詳為推求，就被告被訴販賣第二級毒品罪部分遽為論
    罪科刑之判決，即有未恰，被告執此聲明上訴，指摘原判決
    不當，為有理由，應由本院將原判決撤銷改判，並為被告無
    罪之判決。
六、被告同案另被訴之販賣第三級毒品、持有第一級毒品罪部分
    已經原審判決確定。
據上論結，應依刑事訴訟法第369條第1項前段、第364條、第301
第1項，判決如主文。
本案經檢察官郭振昌到庭執行職務。
中　　華　　民　　國　　94　　年　　10　　月　　27　　日
                  刑事第一庭    審判長法  官  郭雅美
                                      法  官  江泰章
                                      法  官  莊崑山
以上正本證明與原本無異。
如不服本判決應於收受本判決後10日內向本院提出上訴書狀，其
未敘述上訴理由者，並得於提起上訴後10日內向本院補提理由書
狀（均須按他造當事人之人數附繕本）「切勿逕送上級法院」。
中　　華　　民　　國　　94　　年　　10　　月　　27　　日
　　　　　　　　　　　　　　　　　　　書記官  張文斌
